【裁判字號】    92,訴,482
【裁判日期】    920507
【裁判案由】    給付貨款
【裁判全文】
臺灣臺中地方法院民事判決  九十二年度訴字第四八二號
    原      告  時億企業有限公司
    法定代理人  乙○○
    訴訟代理人  丙○○
    被      告  東龍國際運動器材有限公司
                            設.
    法定代理人  丁○○      住.
    訴訟代理人  甲○○      住.
右當事人間請求給付貨款事件，本院判決如左：
    主      文
被告應給付原告新台幣伍拾伍萬捌仟參佰伍拾壹元，及自民國九十二年二月十六日起
至清償日止，按年息百分之五計算之利息。
原告其餘之訴駁回。
訴訟費用由被告負擔。
本判決原告勝訴部分於原告以新台幣壹拾捌萬柒仟元供擔保後，得假執行。
原告其餘假執行之聲請駁回。
    事      實
甲、原告方面：
  一、聲明：被告應給付原告新台幣（下同）伍拾伍萬玖仟參佰陸拾貳元及自起訴狀
      繕本送達被告翌日起至清償日止，按年息百分之五計算之利息。並陳明願供擔
      保請准宣告假執行。
  二、陳述：
（一）被告於民國（下同）九十一年四月至七月間，陸續向原告訂購高爾夫球頭等，
      總價為八十四萬八千二百七十三元，原告如數出貨後，向被告請求付款，惟被
      告僅給付二十八萬八千九百一十一元，餘款五十五萬九千三百六十二元，迭經
      原告催討，被告迄今仍未清償，爰依買賣之法律關係，求為判決如聲明所示。
（二）對於被告抗辯之陳述：
      (1)除被告寄回大球頭四個、小球頭五個外，被告始終未提出瑕疵品實際數量，
        並提出實際損失的確切證明，則原告否認有被告所指之瑕疵；另被告寄回掉
        漆之球桿二支並非原告製造，不應由原告負責。
      (2)被告所指短缺出貨十八套部分，原告本件請求之金額並未包括短缺部分；至
        於被告所指交貨遲延部分，原訂之交貨期應容許合理的延誤，況且訂貨單並
        未約定延誤時須作何賠償，被告更未提出損害之證明。
      (3)否認被告指稱原告將其客戶之模具外流之事實。
  三、證據：提出付款明細一件、請款單影本三件為證。
乙、被告方面：
  一、聲明：原告之訴駁回。
  二、陳述：
（一）被告向原告訂購高爾夫球頭，並由原告在大陸廈門所設工廠組裝於被告另向愛
      普公司訂購之球桿後，將高爾夫球桿成品直接運往韓國。兩造前後交易共五筆
      ，詎自第三筆交易起，被告即受韓國客戶反應，原告交付之高爾夫球桿成品有
      球頭破裂、銘版脫落、球桿掉漆、球頭在揮擊時飛出等嚴重瑕疵，且第四筆交
      易中有十八套短缺。是就瑕疵及短缺部分，被告自得就原告主張之貨款中予以
      扣款，茲將扣款金額之計算方式分述如下（每套十三支球桿，每套美金二百元
      ，以一比三十四點五折算新台幣）：
      (1)第三筆：不良品八套，應扣款五萬五千二百元（8×$200×34.5＝55200）。
      (2)第四筆：不良品十套，應扣款六萬九千元（10×$200×34.5＝69000)；短缺
        十八套，應扣款十二萬四千二百元（10×$200×34.5＝124200)。
      (3)第五筆：不良品十二套，應扣款八萬二千八百元（12×$200×34.5＝82800
        ）。
      以上合計應扣款三十三萬五千一百六十九元。
（二）另因上開物之瑕疵，導致客戶流失所生之無形商譽損害，以及造成船運費、快
      遞費、交通費、國際話費及廣告費等損害，且使被告之客戶所挹注開發模具之
      費用及廣告費用投資失敗。
（三）原告短缺所生給付遲延，導致被告之客戶無法如期對經銷商交貨，且因而無法
      順利參展，造成損失。
（四）原告未善盡保護義務，將被告之客戶所提供之專利模具外流，致被告客戶受有
      損害。
（五）愛普公司逾出十八支球桿給原告，被告已支付給愛普公司，共計三千九百六十
      九元，應予扣除。
（六）除前述扣款以外，加計原告所致被告損害之金額，經抵銷後已逾被告應付之貨
      款，則原告請求被告給付五十五萬九千三百六十二元及其法定利息即屬無據。
  三、證據：提出相片影本四幀、傳真信函影本一份、支票影本一件（含付款證明）
      、高爾夫雜誌影本及損害賠償計算明細一張為證。
    理      由
一、本件原告主張被告於九十一年四月至七月間，陸續向原告購買高爾夫球頭，總價
    八十四萬八千二百七十三元，原告如數出貨後向被告請求付款，惟被告僅給付二
    十八萬八千九百一十一元，尚欠五十五萬九千三百六十二元貨款未付，迭經原告
    催討，被告以貨品有瑕疵、遲延交貨、原告將模具外流等為由，拒絕給付。惟除
    被告已寄回之部分貨品以外，被告既未提出瑕疵之證明，所辯不足採取，爰依民
    法第三百六十七條之規定，請求被告如數給付所欠貨款，及自起訴狀繕本送達被
    告翌日起至清償日止，按年息百分之五計算之利息。被告則以：原告交付之高爾
    夫球桿，有球頭破裂、銘版脫落、組裝不良致球桿掉漆及球頭脫落等嚴重瑕疵，
    不良品計有三十套之許；且原告交付數量短缺十八套造成遲延損害；被告又將模
    具外流造成被告及客戶之損害，為此主張就原告請求之貨款予以抵銷等語資為抗
    辯。
二、原告主張被告於九十一年四月至七月間，陸續向原告購買高爾夫球頭，原告已將
    成品交付被告所指定之客戶，總計貨款為八十四萬八千二百七十三元，惟被告僅
    給付二十八萬八千九百一十一元，尚有五十五萬九千三百六十二元貨款未清償之
    事實，業據原告提出付款明細一件、請款單三件為證，且為被告所不爭執，是原
    告此部分主張堪信為真實。
三、按物之出賣人對於買受人，應擔保其物依民法第三百七十三條之規定危險移轉於
    物之買受人時，無滅失或減少其價值之瑕疵，亦無滅失或減少其通常效用或契約
    預定效用之瑕疵；出賣人應負擔保責任時，買受人以出賣人交付之物具有瑕疵，
    得本其情形，或依民法第三百五十九條、三百六十條、三百六十四條等規定，請
    求解除契約、減少價金、不履行之損害賠償、另行交付無瑕疵之物。又同法第二
    百三十一條第一項規定：「債務人遲延者，債權人得請求其賠償因遲延而生之損
    害。」是以，買受人於出賣人請求給付貨款之場合，如以出賣人所交付之物具有
    瑕疵或出賣人交付標的物遲延等情，主張應減少價金或出賣人應賠償其所受損害
    者，依民事訴訟法第二百七十七條前段規定，自應就買賣標的物具有「瑕疵」、
    「損害發生」等有利於己之事實，負舉證之責。經查：
  (1)被告抗辯原告運至韓國之高爾夫球桿成品，經韓國客戶反應有球頭破裂、銘版脫
    落、球桿掉漆、球頭在揮擊時飛出等嚴重瑕疵一節，固據被告提出照片影本四幀
    、傳真信函影本一份為證，惟除原告自陳被告曾寄回大球頭四個（部分破裂）、
    小球頭五個（銘板掉落），業以證明原告交付之高爾夫球桿成品有若干瑕疵，殆
    無爭執外，其餘被告所稱原告交付之高爾夫球桿成品計三十套（每套十三支球桿
    ，合計三百九十支）有前述之瑕疵云云，尚難單以原告所提出之照片影本證明。
    況且，依被告所提出之傳真信函觀之，多數為被告向原告主張瑕疵之個別陳述，
    其中僅有一件係原告之回函，原告表示：「二、品質問題：打從第一批出貨品質
    的問題，我司便提出請貴司要告知數量，我們才知道要補多少給你，你一直未提
    出數據‧‧‧不足憑比例，說扣就扣我們要真實數據，同時要看到貨品，如果數
    量極多，超過出貨半數以上，必要時會請forwarder（運送人）安排退運回大陸
    廠」，亦徵原告自始否認所交付之高爾夫球桿成品有三十套許之瑕疵。其餘被告
    向原告主張瑕疵之傳真函，及所提之損害明細表，與被告單方面之陳述無異，均
    難採為原告交付貨品具有瑕疵、瑕疵數量之確切證明。
  (2)本件訴訟進行中，被告於九十二年三月三日言詞辯論期日為上述瑕疵之抗辯，原
    告之訴訟代理人稱：「被告雖有跟我們反應有瑕疵的問題，但在交涉過程中，被
    告從未跟我們提過不良品的數量有多少。若被告可以提出實際損失的確切證明，
    我們可以接受被告提出的金額。」等語，核與前開原告之傳真函所示意旨相符。
    而本院亦闡明被告應對於所辯瑕疵事實提出證據證明。乃被告於翌日傳真至「韓
    國」金先生，請求協助：「...so Judge wants me to show him the statistic
    of how many broken heads﹠bad quality heads you have at this moment...
    」，而金先生於九十二年三月七日傳真回覆：「...It is very difficult to
    correct the broken or bad quality product to show them because...I
    will tell my client to cellect as many informations as possible...」；
    再於九十二年三月二十六日答覆：根據客戶報告（according to my client's
    report），原告交付至韓國之高爾夫球桿成品有高比例之斷裂（broken）、聲響
    （with sound；making special sound when hitting）、褪色（color take
    out after few hit）、銘板脫落（aluminium name plate fly away within a
    week playing）情事，有被告提出之傳真函影本三件附卷可憑。姑不論此由韓國
    金先生出具之傳真函二件形式上真實性如何，縱認為真正，惟其傳真內容所指原
    告交付之高爾夫球桿具有多項瑕疵，充其量係根據客戶報告之統計（statistic
    ）結果，並以「百分比」表示全部貨品之各項瑕疵比例，尚難憑以得知實際瑕疵
    品之數量。況且，被告九十二年十月二日之傳真函陳稱：「上次我去韓國與客戶
    協商‧‧‧但客戶認為我們產品實在太差‧‧‧不是退貨就可以解決‧‧‧經我
    多方努力，最後客戶回覆的結果是：第一、二批貨物作部分賠償；第三、四批貨
    物作全部賠償；第五批貨物尚在銷售中，資料還在收集中，等全部整理好後，會
    通知我們」等語，足見前開「韓國金先生」亦以系爭貨品具有瑕疵之相同理由，
    拒絕給付貨款，則其於本件訴訟進行中「傳真統計報告」指稱本件之高爾夫球桿
    有高比例之瑕疵，以符合其拒絕給付貨款予被告公司之理由，實無感意外，益徵
    此「韓國金先生」所做之統計資料，難以輕信，自無從憑採為認定原告交付之高
    爾夫球桿具有瑕疵、核算瑕疵數量之確切證明。
  (3)此外，被告於九十一年十二月四日給付原告第三筆貨款二十八萬八千九百十一元
    ，已為兩造共認之事實，參之被告所提當日之付款憑據記載：「今12/04/02東龍
    公司付清時億公司第三筆貨款NT288911，暫扣＃1不良品×4pcs–NT3913，尚有
    銘版掉落五套、＃1不良品×3pcs未扣除，付支票12/10/02到期‧‧‧」及被告
    所陳：「我們是在（九十一年）九月份得知客戶反應瑕疵‧‧‧有扣除一號球桿
    四支不良品，至於銘版掉落五套，及一號球桿三支不良品，原告沒有讓我扣」等
    語，亦可見被告所辯第三筆貨品中有八套（每套十三支，計一百零四支球桿）瑕
    疵云云，顯與前開之記載不符。
  (4)再者，被告辯稱原告交付之貨品自第三筆開始即出現瑕疵，本件所有貨品係於九
    十一年七月間運往韓國，而被告於九月間得知客戶反應瑕疵情事，依前述原告之
    傳真「品質不良問題不就扣款，要不就補貨」意旨，則被告於給付前項第三筆貨
    款時，自可將全數具有瑕疵貨品之證據資料彙整向原告提出，一併向原告主張扣
    款，焉有僅記載「一號球桿不良品七支、銘板掉落五套」寥寥數語，而被告公司
    之法定代理人亦逕予簽名之理？
  (5)綜合以上所述，被告辯稱原告交付高爾夫球桿成品中，計三十套（三百九十支）
    球桿存有瑕疵，依其目前所提出證據顯難證實，則其以該三十套球桿為計算標準
    ，依美金一比三十四點五折算新台幣，主張應就原告請求之貨款中扣款三十三萬
    五千一百六十九元，自不足採。
  (6)另被告主張原告應交付之第四筆高爾夫球桿成品短缺十八套，應扣款十二萬四千
    二百元一節，原告固不否認有短付十八套球桿之情，惟以本件請求給付之貨款，
    原告已自行將該十八套之金額予以扣除。就此，被告亦未爭執或證明原告請求之
    款項中已列計十八套球桿之貨款，則其抗辯應將本件貨款扣除十二萬四千二百元
    ，要難採取。
  (7)又被告主張原告遲延交貨，致使被告受有損害；復有裝船費、快遞費、交通費、
    國際話費及廣告費支出、商譽損失；且原告將模具外流造成客戶損失、客戶向被
    告抗議變相鼓勵仿冒受有損失、愛普公司逾出十八支球桿給原告，被告已支付給
    愛普公司三千九百六十九元，凡此各項抗辯，被告均未能舉證以實其說，則其以
    所受損害原告應負賠償之責，逕予就原告請求之貨款主張抵銷或予以扣款，亦不
    足採。
四、綜合前述，被告所辯本件原告交付之高爾夫球桿瑕疵，除寄回原告之大球頭四件
    破裂、小球頭五件銘版掉落、球桿二支商標掉漆以外，其餘部分均乏證據證明。
    而查「大球頭四件破裂」，原告已於九十一年十二月四日同意被告予以扣款，「
    小球頭五件銘板掉落」部分及一號球桿三支不良品未予扣除等情，已如前述。雖
    該付款資料載明「P.S.當時李ｒ要求寄50pcs銘板直接由廈門工廠寄韓國客人，
    已經解決銘板掉落問題」等語，惟已據被告否認同意以此方式解決，則被告主張
    應就銘板掉落之瑕疵予以扣款，自堪採取。依被告提出之訂貨單所示「小球頭」
    單價為美金五點五元，再參以原告提出之應付貨款明細，當時兩造以美金一元折
    算新台幣三十四點九四元，則「小球頭五件銘板掉落」應扣款九百六十一元（5
    ×$5.5×34.94＝961，元以下四捨五入）。另商標掉漆之球桿二支部分，原告雖
    稱該球桿係「愛普公司」製作，原告僅負責組裝，對於該瑕疵不負賠償責任。被
    告復以「球桿部分是愛普公司生產，由原告組裝，但愛普公司所生產的球桿有不
    良的情況，送到原告公司組裝時，原告公司並沒有向我們反應就組裝下去，所以
    他們也要對球桿的瑕疵負責」為辯。經依原告所提出之應付貨款明細查核，原告
    請求之貨款包括「組工費」三萬二千五百元，以當次組裝支數（一千三百支，見
    被告所提之訂貨單所載）計算，每支組工費為二十五元（32500÷1300＝25），
    則原告既有未盡注意義務，將商標已經褪色掉漆之球桿逕予組裝為成品之情，被
    告抗辯原告應就該部分貨款予以扣除，並非無據，是該組工費部分應扣除五十元
    。從而，原告依買賣之法律關係，請求被告給付貨款伍拾伍萬捌仟參佰伍拾壹元
    （000000－000－00＝558351）及自起訴狀繕本送達被告翌日即九十二年二月十
    六日起至清償日止，按年息百分之五計算之利息，為有理由，應予准許，逾此範
    圍之請求，為無理由，應予駁回。
五、本件判決基礎已臻明確，兩造其餘攻擊、防禦及證據方法，經審酌與判決結果不
    生影響，爰不一一論述，併此敘明。
六、原告陳明願供擔保，請准宣告假執行，核其勝訴部分於法並無不合，爰酌定相當
    之擔保金額併宣告之；其餘假執行之聲請，因該部分訴之駁回而失所依據，應予
    駁回。
七、結論：本件原告之訴一部有理由，一部無理由，依民事訴訟法第七十九條但書、
    、第三百九十條第二項，判決如主文。
中      華      民      國    九十二    年      五      月      七      日
                                臺灣臺中地方法院民事第五庭
~B法      官  王邁揚
右為正本係照原本作成
如對本判決上訴須於判決送達後廿日內向本院提出上訴狀
中      華      民      國    九十二    年      五      月      七      日
~B法院書記官  簡芳敏


司法院資訊處製作；財團法人民間司法改革基金會備份。
